臺灣高雄地方法院刑事判決　　　　　　　93年度訴字第2521號
公　訴　人　臺灣高雄地方法院檢察署檢察官
被　　　告　己○○　男　30歲.
　　　　　　　　　　（現於臺灣高雄第二監獄執行中）
上列被告因強盜等案件，經檢察官提起公訴（92年度偵字第2306
9、22004、25476號），本院判決如下：
    主  文
己○○牙保贓物，累犯，處有期徒刑肆月，如易科罰金，以佰
元折算壹日；又收受贓物，累犯，處有期徒刑參月，如易科罰金
，以參佰元折算壹日。應執行有期徒刑陸月，如易科罰金，以
佰元折算壹日。
    事  實
一、己○○前因違反毒品危害防制條例案件，經本院以91年度易
    字第751 號判決判處有期徒刑5 月，如易科罰金，以3 百元
    折算1 日確定，於民國91年9 月11日易科罰金執行完畢。詎
    仍不知悔改，明知庚○○（所涉強盜案件，業經最高法院判
    決確定，現於高雄監獄執行中）所持有摩托羅拉牌Ｖ2188型
    手機1 具（序號000000000000000 號），係庚○○與丁○○
    （另經本院審理中）二人於92年8 月25日晚間11時40分許，
    在高雄市○○區○○路282 號前，強盜乙○○所得之贓物，
    竟基於牙保贓物之犯意，於同年月28日與庚○○一同持該手
    機前往高雄市「金時代當舖」，由己○○提供
    以其名義典當後，得款新台幣（下同）200 元朋分花用。復
    明知庚○○所持有之諾基亞牌8250型手機1 具（序號000000
    000000000 號），係庚○○與丁○○二人於92年8 月25日晚
    間11時許，在高雄市○○區○○路與大順路口，強盜戊○○
    所得之贓物，竟另行基於收受贓物之犯意，於92年8 月下旬
    某日（起訴書誤載為93年8 月下旬某日），在庚○○位於高
    雄市○○街1 巷63之3 號住處，加以收受使用。嗣於同年9
    月18日下午4 時30分許，為警在其高雄市○○區○○街30號
    4 樓之1
    具（序號000000000000000 號）（業已發還戊○○）。
二、案經高雄市政府警察局移請臺灣高雄地方法院檢察署檢察官
    偵查起訴。
    理  由
一、訊據被告己○○固坦承於92年8 月28日與庚○○一同持摩托
    羅拉牌Ｖ2188型手機1 具，前往「金時代當舖」以其名義典
    當得款200 元朋分花用，及於92年8 月下旬，在庚○○住處
    收受諾基亞牌8250型手機1 具等情，惟矢口否認有何贓物犯
    行，辯稱：伊不知道上揭摩托羅拉牌Ｖ2188型手機及諾基亞
    牌8250型手機均係庚○○強盜所得之贓物，庚○○告知摩托
    羅拉牌Ｖ2188型手機為其家中舊有之手機，其身上無錢而欲
    將之典當，但因其未攜帶證件，故始由伊出名典當，另具諾
    基亞牌8250型手機則係庚○○詢問其是否欲更換手機外殼而
    交付與伊，但伊不知其為警搜索查獲時所持有之諾基亞8250
    型手機係先前伊與庚○○共同強盜所得之手機，抑或係庚○○強盜戊○○後另行交付之手機云云。
二、經查：
  (一)按被告以外之人於審判外之陳述，雖不符刑事訴訟法第159
    條之1 至第159 條之4 之規定，而經當事人於審判程序同意
    作為證據，法院審酌該言詞陳述或書面陳述作成時之情況，
    認為適當者，亦得為證據；當事人、代理人或辯護人於法院
    調查證據時，知有第159 條第1 項不為證據之情形，而未於
    言詞辯論終結前聲明異議者，視為有前項之同意，刑事訴訟
    法第159 條之5 第1 項、第2 項分別定有明文。查被害人乙○○於司法警察調查中所為之陳述，為被告以外之人於審判
    外之陳述，屬於傳聞證據，且其於審判程序中並未到庭作證
    ，亦不存在其於司法警察調查中所為之陳述，與審判中不符
    之情形，惟被告於本院審判程序同意以前開被害人於司法警
    察調查中所為之陳述，作為證據（見本院94年3 月14日審判
    筆錄），本院審酌該言詞陳述作成時之證據取得過程形式上
    並無瑕疵，且與待證事實具有關連性等情況，認為適當，應
    認得為證據，而有證據能力。合先敘明。
  (二)92年8 月28日，以被告名義於「金時代當舖」典當得款200
    元之摩托羅拉牌Ｖ2188型手機1 具（序號000000000000000
    號），係證人庚○○與丁○○二人於同年月25日晚間11時40
    分許，在高雄市○○區○○路28 2號前，強盜乙○○所得之
    贓物；另92年9 月18日下午4 時30分許，在被告位於高雄市
    三民區○○街30號4 樓之1 之住處為警搜索查獲之諾基亞牌
    8250 型 手機1 具（序號000000000000000 號），係證人庚○○與丁○○二人於92年8 月25日晚間11時許，在高雄市○○區○○路與大順路口，強盜戊○○所得之贓物等情，業據
    證人庚○○於檢察官偵查中及本院審理時結證明確（見93年
    度偵字第4963號偵查卷第24至27頁及本院94年3 月14日審判
    筆錄第24至29頁），核與被害人戊○○於本院審理時（見本
    院94年3 月14日審判筆錄第6 至11頁）及乙○○於警詢時（
    見警C 卷第20至21頁）分別指訴之情節大致相符，並有贓物
    認領保管單（見警C 卷第52頁）、金時代當舖當票各1 紙（
    見警C 卷第37頁）及諾基亞牌8250型手機照片1 張（見警C
    卷第51頁）附卷可稽。
  (三)又被告雖以前揭情詞置辯，然查：(1)上開摩托羅拉牌Ｖ2188
    型手機及諾基亞牌8250型手機，被告均知悉係庚○○強盜所
    得之贓物等情，業據證人庚○○於檢察官偵查中供證明確（
    見93年度偵字第4963號偵查卷第24 至27 頁）。而證人庚○○與被告並無嫌隙，應無甘冒犯罪之風險，無端設詞構陷被
    告之理，是認證人庚○○上開證詞應屬可採。至證人庚○○
    嗣雖於本院審理時改稱：前開諾基亞牌8250型手機，被告知
    悉係其強盜所得，但摩托羅拉牌Ｖ2188型手機，被告則不知
    係贓物等語（見本院94年3 月14日審判筆錄第27頁），惟與
    其前於偵查中證詞顯有不符，應係事後迴護被告之詞，不足
    為採。(2)再被告前雖曾與庚○○於92年8 月21日凌晨2 時30
    分許，共同強盜取得被害人丙○○所有之諾基亞牌8250型手
    機1 具（被告所涉強盜犯行，業已移由臺灣高雄少年法院審
    理），但嗣於同年8 月下旬某日，其在庚○○住處取得上開
    戊○○所有遭庚○○強盜所得之序號000000000000000 號之
    諾基亞牌8250型手機1 具後，即將前揭丙○○所有之諾基亞
    牌8250型手機交由庚○○典當等情，業據被告於警詢時供述
    明確（見警C 卷第8 至9 頁），且被害人戊○○遭證人庚○○搶奪之諾基亞牌8250型手機，機身序號為00000000000000
    0 號（即警C 卷第51頁照片中之手機），亦據戊○○於本院
    審理時陳明在卷，參以卷附以證人庚○○名義典當之諾基亞
    牌8250型手機，機身序號乃係000000000000000 號，亦有高
    雄市金時代當舖收當物品登記簿（日報表）1 紙在卷可參（
    見警C 卷第38頁），堪認被告為警搜索查獲時其所持有使用
    之諾基亞牌8250型手機1 具，確係被害人戊○○遭證人庚○○強盜所得之手機無誤。被告前開所辯，顯屬事後卸責之詞
    ，不足採信。
  (四)綜上所述，本案事證明確，被告犯行堪以認定，應予依法論
    科。
二、按所謂牙保即居間介紹之意，至其有償抑無償，直接或間接
    ，皆與罪之成立無涉，故介紹典質，搬運、互易者亦屬之。
    故如知贓，而以一己之
    ，為之媒介，應成立牙保贓物罪（司法院 (78) 廳刑一字第
    16 92 號研討結果參照），是核本件被告提供
    其名義，代為典當庚○○強盜所得之摩托羅拉牌Ｖ2188型手
    機之行為，顯係犯刑法第349 條第2 項之牙保贓物罪，公訴
    人認被告係犯刑法第349 條第1 項之收受贓物罪，容有誤會
    ，惟其起訴之社會基本事實既屬同一，起訴法條自應予變更
    ；另被告明知諾基亞牌8250型手機1 具，係屬庚○○強盜所
    得之贓物，竟仍予收受使用之行為，核係犯刑法第349 條第
    1 項之收受贓物罪。又其所犯牙保贓物及收受贓物之犯行，
    犯意各別，罪名有異，構成要件不同，應予分論併罰。再查
    被告前因違反毒品危害防制條例案件，經本院以91年度易字
    第751 號判決判處有期徒刑5 月，如易科罰金，以3 百元折
    算1 日確定，於91年9 月11日易科罰金執行完畢，此有台灣
    高等法院被告全國前案紀錄表1 份在卷可稽，其前受有期徒
    刑之執行完畢後，5 年內再犯本件有期徒刑以上之2 罪，均
    為累犯，應依刑法第47條之規定，均加重其刑。審酌被告犯
    罪後猶否認犯行，態度欠佳，且因其牙保及收受贓物之行為
    ，間接促使財產性犯罪所得之日益猖獗，危害社會治安之情
    狀非輕，然念及其牙保贓物之犯行，僅獲利200 元與庚○○
    朋分花用，及所收受之諾基亞8250型行動電話亦已經被害人
    領回等一切情狀，分別量處如主文所示之刑，並均諭知易科
    罰金之折算標準，且定其應執行刑，以資懲儆。
據上論斷，應依刑事訴訟法第299 條第1 項前段、第300 條，刑
法第349 條第1 項、第2 項、第47條、第41條第1 項前段、第51
條第5 款，罰金罰鍰提高標準條例第1 條前段、第2 條，判決如
主文。
本案經檢察官甲○○到庭執行職務。
中　　華　　民　　國　　94　　年　　3 　　月　　28　　日
                  刑事第十二庭審判長法　官  張維君
                                    法　官  伍逸康
                                    法　官  劉惠娟
以上正本證明與原本無異。
如不服本判決，應於判決送達後10日內，向本院提出上訴狀。
中　　華　　民　　國　　94　　年　　3 　　月　　31　　日
                                    書記官  陳素徵
附錄本件論罪條文：
中華民國刑法第349條
收受贓物者，處 3 年以下有期徒刑、拘役或 500 元以下罰金。
搬運、寄藏、故買贓物或為牙保者，處 5 年以下有期徒刑、拘役
或科或併科 1 千元以下罰金。
因贓物變得之財物，以贓物論。
